臺灣高雄地方法院民事裁定
109年度消債更字第151號
聲  請  人  游宜純（原名游美玲）
0000000000000000

0000000000000000

代  理  人  黃勇雄律師
上列當事人因消費者債務清理事件聲請更生，本院裁定如下：
    主  文
聲請人游宜純（原名游美玲）自中華民國一百零九年八月十八日
下午四時起開始更生程序。
命司法事務官進行本件更生程序。
    理  由
一、聲請意旨略以：伊無力清償債務，曾於民國109年3月17日向
    本院聲請調解債務清償方案，惟調解不成立。又伊未經法院
    裁定開始清算程序或宣告破產，爰聲請更生等語。
二、按債務人不能清償債務或有不能清償之虞者，得依本條例所
    定更生或清算程序，清理其債務。債務人無擔保或無優先權
    之本金及利息債務總額未逾新臺幣（下同）12,000,000元者
    ，於法院裁定開始清算程序或宣告破產前，得向法院聲請更
    生。法院開始更生程序之裁定，應載明其年、月、日、時，
    並即時發生效力。法院裁定開始更生或清算程序後，得命司
    法事務官進行更生或清算程序，必要時得選任律師、會計師
    或其他適當之自然人或法人一人為監督人或管理人。消費者
    債務清理條例（下稱消債條例）第3條、第42條第1項、第45
    條第1項及第16條第1項分別定有明文。
三、經查：
  ㈠聲請人前於109年3月17日向本院聲請調解債務清償方案，經
    本院109年度司消債調字第144號受理，於同年4月14日調解
    不成立，聲請人並於同日以言詞聲請更生等情，業經本院調
    閱上開調解卷宗核閱無訛，並有調解程序筆錄可參（見司消
    債調卷第57頁），是以依消費者債務清理條例施行細則第44
    條之3規定，聲請人於前置調解不成立後聲請更生，應屬合
    法。
  ㈡次查，聲請人於107年及108年度申報所得各為5,600元（社團
    法人高雄市心理復健協會薪資所得）、167,846元（晶城環
    保服務有限公司薪資所得），名下無財產，勞工保險於109
    年1月1日自晶城環保服務有限公司退保，另有新光人壽14張
    保單解約金共719,183元（其中6張保單已扣除保單墊款本息
    共551,868元），其中1張保單於106年至108年每年1月領取
    生存保險金20,000元、1張保單於108年10月領取生存保險金
    7,102元。又聲請人自108年4月至12月於晶城環保服務有限
    公司擔任清潔人員，據晶城環保服務有限公司函覆之員工薪
    資明細所載108年4月至12月每月應發金額扣除勞健保費後依
    序為22,237元、23,395元、23,586元、22,816元、22,816元
    、22,816元、22,816元、22,816元、21,356元，合計204,65
    4元，平均每月收入為22,739元（計算式：204,654÷9＝22,73
    9，小數點以下四捨五入；下同），因罹患雙相情緒障礙症
    ，經診斷有精神病特徵的躁症發作，重度，領有中華民國身
    心障礙證明（障礙等級為中度），於108年12月25日至109年
    3月6日於高雄市立凱旋醫院康復之家住院治療（該次為第16
    次住院治療，初診為95年6月間），並於入住期間接受職能
    復健，據凱旋醫院函覆表示其於109年3月16日至6月12日支
    領工作獎勵金共6,767元，同年6月16日起參加高雄市勞工局
    博愛職業技能訓練中心之身心障礙者職業訓練之「照顧服務
    班」，嗣聲請人於109年7月具狀表示其精神狀況較為康復，
    已無凱旋醫院收入，改為由親友通知有工才出之零時工，並
    切結每月零時工收入為6,500元，另每月領取身障補助5,065
    元，長子黃耀詳每月給付聲請人2,000元等情，有債權人清
    冊（司消債調卷第3頁）、財團法人金融聯合徵信中心前置
    協商專用債權人清冊（司消債調卷第6至7頁）、信用報告（
    司消債調卷第9頁）、財政部高雄國稅局107年及108年度綜
    合所得稅各類所得資料清單及總歸戶財產查詢清單（司消債
    調卷第11至12頁、本案卷第29頁）、勞工保險被保險人投保
    資料表（司消債調卷第13至14頁）、商業保險投保資料查詢
    結果表（司消債調卷第16頁）、中華民國身心障礙證明（司
    消債調卷第17頁）、診斷證明書（司消債調卷第18頁、本案
    卷第42頁）、高雄市政府社會局社會福利資訊料查詢表（本
    案卷第19頁）、社團法人高雄市心理復健協會函（本案卷第
    21頁）、員工薪資明細（本案卷第22至24頁）、新光人壽保
    險股份有限公司陳報狀（本案卷第25至26頁）、戶籍謄本（
    本案卷第28頁）、存摺（本案卷第30至31頁、本案卷第33至
    35頁）、身心障礙生活補助證明書（本案卷第39頁）、收入
    切結書（本案卷第36頁、本案卷第59頁）、財產及收入狀況
    說明書（本案卷第44頁）在卷可參。故本院審酌上情，認為
    核算聲請人目前償債能力之基礎以其切結現每月零時工收入
    6,500元加計身障補助5,065元及長子給付扶養費2,000元，
    合計13,565元為基準。
  ㈢關於聲請人個人日常必要支出部分，按債務人必要生活費用
    ，以最近1年衛生福利部或直轄市政府所公告當地區每人每
    月最低生活費1.2倍定之，消債條例第64條之2第1項定有明
    文。查衛福部社會司所公告109年度高雄市最低生活費為13,
    099元，其1.2倍為15,719元，又該最低生活費用之標準，係
    照當地最近1年平均每人消費支出60％訂定，依其基準之家庭
    收支調查報告調查表格式所示有關經常性支出之調查項目，
    包括利息支出、食品、衣著、房租及水費、電費、醫療保健
    、交通、娛樂、教育等，已涵蓋聲請人所陳報之支出項目；
    因聲請人原居住於凱旋醫院康復之家，並因重大傷病身分而
    無須繳納費用，故於計算聲請人個人每月必要生活費時，即
    應自前開已包括聲請人居住費用在內，扣除相當於房租支出
    所佔比例約24.36%，避免重複計列費用，則扣除居住費用後
    ，聲請人每月必要生活費為11,890元【計算式：15,719－（1
    5,719×24.36%）＝11,890】。又聲請人於調解程序陳稱於住
    院期間之個人每月生活平均支出為6,000元，嗣因病情穩定
    後可外出乃增加支出為11,000元（見司消債調卷第58頁反面
    、本案卷第57頁），均低於本院計算之基準，尚屬合理。
  ㈣綜上所述，以聲請人現每月收入13,565元為其償債能力基準
    ，扣除個人必要生活費11,000元後，餘2,565元，而聲請人
    目前負債總額為2,541,885元（參調解卷第40頁以下，包含
    ：中國信託銀行、台北富邦銀行、元大銀行、玉山銀行、台
    新銀行、新興資產公司、元大國際資產公司），扣除新光人
    壽保險解約金719,183元，以聲請人每月所餘按月攤還結果
    ，需約59年【計算式：（2,541,885－719,183）÷2,565÷12≒5
    9.2】始能清償完畢，應認其已不能清償債務。此外，聲請
    人無擔保或無優先權之債務總額未逾12,000,000元，且無消
    債條例第6條第3項、第8條或第46條各款所定駁回更生聲請
    之事由存在，則聲請人聲請更生為有理由，應予准許，爰命
    司法事務官進行本件更生程序。
四、依消債條例第11條第1項、第45條第1項，裁定如主文。
中　　華　　民　　國　　109 　年　　8 　　月　　18　　日
                  民事庭　法　官  　賴寶合
以上正本係照原本作成。
本裁定不得抗告。
中　　華　　民　　國　　109 　年　　8 　　月　　18　　日
                          書記官    胡美儀